臺北高等行政法院簡易判決
　　　　　　　　　　　　　　　　　　 94年度簡字第0621號
原　　　告　甲○○
被　　　告　財政部臺灣省北區國稅局
代　表　人　許虞哲（局長）住同上
訴訟代理人　乙○○
上列當事人間因綜合所得稅事件，原告不服財政部中華民國93年
8月10日台財訴字第09300213770號訴願決定，提起行政訴訟。本
院判決如下：
    主  文
訴願決定及原處分（包括復查決定）關於「原告執行業務費用中
利息支出申報新台幣參拾參萬零玖佰玖拾伍元，經剔除新台幣貳
拾伍萬柒仟玖佰玖拾伍元」部分之規制性決定應予以變更，確定
此部分應剔除之金額為新台幣貳拾壹萬零柒佰玖拾陸元（即准原
告追加認列利息支出費用肆萬柒仟壹佰玖拾玖元）。
原告其餘之訴駁回。
訴訟費用由被告負擔百分之十二，餘由原告負擔。
    事  實
壹、事實概要：
  一原告為甲○○事務所負責人，其辦理民國（下同）89年度綜
    合所得稅結算申報，自行申報執行業務所得新台幣（下同）
    548,226元。
  二被告所屬中和稽徵所核定時認定其當年度之執行業務所得為
    1,042,909元，進而核定其綜合所得總額1,144,540元，補徵
    稅額62,261元。
  三原告不服上開核定中有關執行業務所得數額之規制性決定，
    而就該事務所之郵電費、水電費、廣告費、利息支出、雜費
    等業務費用項目申請復查。復查結果准予追認費用80,694元
    ，而變更執行業務所得為962,215元。
  四原告對復查決定維持原核定之項目仍表不服，再就事務所之
    郵電費、利息支出、雜費（保全費）等項目提起訴願，惟遭
    訴願駁回，因此提起本件行政訴訟。
貳、兩造聲明：
  一原告聲明：
    求為判決撤銷原處分（復查決定）及訴願決定。
  二被告聲明：
    求為判決駁回原告之訴。
參、兩造之爭點：
  一原告主張之理由：
    (一)茲將原查及復查決定、訴願決定意旨略述如下：
      1.郵電費部分，原查以該址計有住家、執業及兩家營利事
        業設籍，扣除長途電話費66元後，以四分之一認列郵電
        費48,893元，復查決定仍以原告戶籍確設於執行業務地
        址，是以電話費以二分之一認列，准予追認郵電費
        48,894 元。
      2.利息支出部分，原查以該址計有住家、執業及兩家營利
        事業設籍，以四分之一認列利息支出73,000元，復查決
        定以「查申請人執業場所向金融機構借款500萬元，確
        系購買該址房屋」，但卻以其中200萬元借款為融資借
        款，而不予認列透支利息38,997元，對另借款300萬元
        所支付利息291,998元，以該址另有租賃收入120,000
        元，原告已列報收入外並已申報扣除43%必要費用，利
        息支出即不得再列報執行業務之費用為由，未予追認原
        告為收取執業收入而必須支付之利息支出。
      3.雜費部分，原申報數為345,794元，原查以300元屬個人
        費用予以剔除，對原告支付之保全費用全年50,400元，
        依四分之一認列12,600元，剔除38,100元。復查決定以
        原告執業地址為住家與執業合用，以二分之一計算追認
        雜費12,600元。
      4.綜上除廣告費追認19,200元外，另追認郵電費48,894元
        、保全費12,600元，後二項認列理由皆為該執業地址，
        原告戶籍確設於該址，故依執行業務所得查核辦法第15
        條第2項規定住家與執業合用以二分之一計算追認，但
        對被告認定戶籍確設於該址，而原告已提出該址確無住
        家與執業合用之事實證明視而不見，強以推定該址與事
        實不符之住辦合用，訴願決定亦以90年台北縣政府房屋
        稅繳款書係按營業及住家稅率核算房屋稅，即推斷「證
        明該址確有住辦合用之情事」，原告不服，提起行政訴
        訟，請求追認郵電費97,788元，利息支出257,995元及
        保全費用25,200元，以昭公允。
    (二)對上開規制性決定，原告主張理由如下：
      1.利息支出部分：
        (1)「經查申請人執業場所向金融機構借款500萬元，雖
          確係購買該址房屋」為復查決定內文所述及，但復查
          決定卻以「然其中200萬元借款為融資借款，並非直
          接用於購屋」而不予認列透支利息38,997元。依原告
          之貸款銀行除於85年7月4日放款3,000,000元外，當
          日貸款銀行並直接以原告名義代償原售屋人款項計4,
          352,432元，其中除604,856元為帳戶原金額外，若非
          原告貸款銀行已撥入2,000,000元之貸款額度，原告
          絕無力支付此購屋款，故當日原告已向貸款銀行動用
          3,000,000元加計749,418元之貸款額度，後於85年7
          月6日再動用850,000元之貸款額度以支付後款，至此
          日原總計向貸款銀行借款4,048,719元，至於產生透
          支後陸續存入的現金，亦只是短期借用，以此種方法
          貸款，可挪用別種短期資金以減少支付利息，若能少
          付利息就能增加所得，且如以貸款2,000,000元的額
          度計算貸款年利率6.5%，原告屬透支貸款所支付之89
          年度利息38,997元尚於此額度內，故此貸款額度應是
          直接用於購屋所必須，當然亦為85年借款購屋所致，
          對此種最儉省支付利息方式之貸款，所支付之利息更
          應予追認，方符事實。
        (2)另對借款300萬元所支付利息291,998元，復查決定以
          「由於該址有收取租賃收入120,000元，且列報於申
          請人綜合所得稅，並申報扣除43%必要費用，利息支
          出即不得再列報執行業務之費用」為理由，不予認列
          除原核認列73,000元以外之利息支出。原告強烈主張
          原告於此執業地址雖有租賃收入，但此支出利息的目
          的主要還是在執行業務所必須，而執業地址之租賃收
          入，也僅為附帶收入，否則背負大額利息支出僅為收
          取租賃收入120,000元豈合常理？即便所收取租賃收
          入120,000元，全部皆為淨賺，頂多也僅能不認列屬
          此43%必要費用部分，怎可全額與予否認，若此，原
          告所列報將近550萬元之執業收入其辦公場所所支付
          之必要費用依附於何？故此部份之利息支出應予補認
          218,998元方屬合理。
        (3)綜上二點，原告主張利息支出應追認38,997元加計21
          8,998元總計257,995元整。
      2.郵電費及保全費：
        復查決定所追認郵電費48,894元、保全費12,600元，其
        追認理由皆為該執業地址，原告戶籍確設於該址，故依
        執行業務所得查核辦法第15條第2項規定住家與執業合
        用以二分之一計算追認，但對原告戶籍雖確設於該址，
        但設籍目的僅為以選票取得地方有關人士照顧，實際並
        無居住於此，除予以說明外並提出包括里長出具該執業
        地址確無住家情形之證明書、該執業地址之平面圖，各
        項證據在在都可明確看出該址確無住家跡象，另訴願決
        定以90年台北縣政府房屋稅繳款書係按營業及住家稅率
        核算房屋稅，推斷「證明該址確有住辦合用之情事」，
        顯亦與事實不符，因其為稽徵機關未經查明實際使用情
        形，逕以其內部作業方式按營業及住家稅率核算房屋稅
        ，而納稅義務人亦未曾注意房屋稅單核課內容，致房屋
        稅繳款書內之房屋使用情形與房屋實際使用情形不相符
        ，若以此即推斷「證明該址確有住辦合用之情事」，實
        太牽強，對以上證明及事實，稽徵機關皆視而不見，強
        以推定該址與事實不符之住辦合用，原告不服，提起行
        政訴訟，請求追認郵電費97,788元、雜費（保全費）
        25,200元及利息支出257,995元。
    (三)原告補充理由：
      1.原告執業處所自85年間遷入該址後，自始至今該址都為
        辦公室使用，全址製作格局不可能作為住家，如何住辦
        合用？除里長、鄰居可證明外，茲再檢附該址相關相片
        供核。
      2.因使用該址所產生之收入計執行業務所得5,532,800元
        及租賃收入120、000元，相對於必須支出之利息，若無
        出支，此兩種收入必同時無法獲得，原告背負大額利息
        支出僅為收取租賃收入120,000元豈合常理？故原告另
        主張以使用該址所產生之收入金額按比例計算分攤利息
        支出金額，屬租金收入應分攤之利息支出，原告同意剔
        除，而屬執行業務收入相對所應該認列之利息支出，應
        予認列方屬合理，亦符合會計之收入與費用配合原則。
  二被告主張之理由：
    (一)利息支出：
      1.按「說明：二、執行業務者向金融機構借款購置或興建
        房屋，供執行業務使用符合下列規定者，其利息支出得
        認列為執行業務費用：（一）依法設帳、記載並辦理結
        算申報之執行業務者，以本人或事務所名義向金融機構
        借款。（二）其借款資金確供購置或興建執行業務場所
        使用，且借款利息確由執行業者本人或事務負擔，取得
        金融機構出具之借款用途證明，並明確帳載及資金流程
        之佐證資料，但以主事務所所在地之房屋（一屋）為限
        。（三）購置或興建房屋，須經辦妥房屋過戶手續或建
        築完成、其借款利息並於執行業務者在該址登記執業後
        所支付者為限，（四）如房屋同時作住家與執行業務使
        用，利息支出應按執行業務場所實際面積比例計算。」
        為財政部86年8月31日台財稅第861907562號函所明釋。
      2.本項目申報數為330,995元，其中透支利息38,997元，
        不予認定，房貸利息支出為291,998元，依該址計有住
        家，執業及兩家營利事業設籍，以四分之一認列利息支
        出73,000元。
      3.原告主張透支利息38,997元，亦屬購屋貸款利息支出；
        至於執業地址有租賃收入120,000元，頂多也僅能不認
        列四三%之必要費用部分，資為爭議。
      4.然查原告所檢附之資料僅能證明其85年間向金融機構融
        資借款2百萬元，惟自85年7月6日產生透支後已陸續存
        入現金，尚無法證明本（89）年度該透支帳戶所產生透
        支利息38,997元係85年間借款購屋所致；另原告本年度
        綜合所得稅結算申報，列報該址租賃收入120,000元，
        並扣除43%必要費用，因非該事務所收入項目，相對的
        其購屋貸款利息支出即不應列入該事務所之費用，此乃
        會計之收入與費用配合原則，是原核定、復查及訴願決
        定並無不合，請予維持。
    (二)郵電費及保全費：
      1.按「費用及損失之原始憑證，除統一發票應依統一發票
        使用辦法第9條規定記載外，其餘收據或證明，應載有
        損費性質、金額、日期、受據（票）人或受證明人之姓
        名或名稱及統一編號，出據人或證明人姓名或名稱、地
        址及統一編號暨其他必要記載之事項。其為經手人之證
        明者，亦須載明損費性質、金額、日期及其他必要記載
        事項，由經手人簽名或蓋章。」「非屬執行業務之直接
        必要費用，不得列為執行業務費用。」「執行業務者在
        其住所裝置之電話，或執行業務者之汽車，如係執行業
        與家庭合用者，其相關費用，以二分之一認列。」「一
        、郵費應取得郵局之回單或證明單。．．．三、電話費
        應取得電信局書有抬頭之收據，其以郵政劃撥方式繳費
        者，應取得郵局書有抬頭及電話號碼之劃撥收據，．．
        ．。」及「不屬執行業務所得查核辦法各條之項目而與
        執行業務有關之其他必要費用，准予列為其他費用或損
        失。」為執行業務所得查核辦法第9條、第14條、第15
        條第2項、第22條第1、3款及第34條所明定。
      2.郵電費申報數為195,641元，原核定扣除國際長途電話
        費66元後，以該址有住家，執業及兩家營利事業設籍，
        按四分之一認列計48,893元。經復查決定以二分之一認
        列，准予追認48,894元；保全費申報數為50,200元，原
        核定按四分之一認列計12,600元，經復查決定以二分之
        一認列，准予追認12,600元。
      3.原告提示里長證明書及執業地址之平面圖，主張實際未
        居住於該事務所同址，以資爭議。
      4.原告當年度設籍於該址，有台北縣政府稅捐稽徵處房屋
        稅繳款書（按營業及住家稅率核算）可稽，足證該址確
        有營業與住家合用之情事，依據前揭執行業務所得查核
        辦法第15條第2項規定，原告以二分之一認列郵電費、
        保全費並無不合，請予維持。
    理  由
壹、程序方面：
    本案兩造有爭執之執行業務費用金額為380,983元（原告誤
    載為380,963元），按本案原告所適用之稅率13%計算，其對
    應納稅額之影響為49,528元，未達20萬元。而司法院曾於92
    年9月17日以（92）院台廳行一字第23681號令，依行政訴訟
    法第229條第2項之規定，將行政訴訟法第229條第1項之簡易
    案件金額（價額）自3萬元，提高為20萬元。故本案應認合
    於行政訴訟法第229條第1項第1款「關於稅捐課徵事件涉訟
    ，所核課之稅額在新臺幣20萬元以下（原為3萬元，現提高
    為20萬元）而涉者」，應依簡易訴訟程序進行之。
貳、兩造爭執之要點：
  一針對原告89年度個人綜合所得稅額之計算，在原告執行業務
    所得項下，有關費用減項之認列，雙方就如後附附表「請求
    追認金額」欄項下之金額共計380,983元發生爭議。
    【註】：原告原來將利息支出欄項下之請求追認金額誤載為
            為257,975元，經本院查明，正確金額應為257,995
            元。而原告請求追認之總金額亦由原來誤列之380,
            963元，應更正為380,983元。
  二以上遭被告機關之費用金額可分以為以下三類，其金額及剔
    除理由與原告爭執重點如下所載。
    (一)郵電費97,788元。
      1.原告申報金額為195,641元。
      2.被告機關則認為：
        (1)上開金額有一筆長途電話費66元，可以被明確歸於原
          告私人使用，應予剔除（此點原告亦無爭執）。
        (2)剩餘無法明確歸屬之195,575元郵電費，因為郵電均
          係寄至永和市○○街52巷23號1樓，而上址為原告營
          業處所兼其個人住所（因為原告在當年度設籍其中）
          ，在無從逐一區分其郵電種類之情況下，認定私人使
          用及執行業務使用各半，而剔除其中之半數97,788元
          （四捨五入）。
      3.原告則堅稱，其本人並未使實際住在上址，其在當年度
        設籍上址，純係為了享有選擇公職人員之投票權，以利
        在上址之業務執行。
    (二)保全費25,400元。
      1.原告申報之雜費金額為345,974元。其中有50,400元（
        原告起訴狀中誤載50,200元）為保全費。
      2.被告機關則認為上址為執業及住家共用，所以將其中二
        分之一25,200元予以剔除。
      3.原告則堅稱，其本人並未使實際住在上址，其在當年度
        設籍上址，純係為了享有選擇公職人員之投票權，以利
        在上址之業務執行。
    (三)利息支出257,995元。
      1.原告申報金額為330,995元，又可分為以下二大部分：
        (1)因以上址房屋辦理購屋抵押貸款300萬元而支付予貸
          款銀行之利息291,998元。
        (2)信用貸款200萬元而支付予貸款銀行之利息38,997元
          。
      2.被告機關則認為：
        (1)291,998元部分，因為上址除了為原告執行業務之場
          所外，另有二家營利事業之事務所設籍其中，加上原
          告本人亦住於該處，因此此筆利息支出並非全部都屬
          原告執行業務所生之費用，而只認列其中四分之一，
          計73,000元（四捨五入），餘額218,998元則予剔除
          。
        (2)38,997元部分因為無從證明借款之目的是為了購屋，
          所以亦無從認定其屬原告為執行業務購買辦公處所而
          支應之利息費用，故予全數剔除。
      3.原告則爭執稱：
        (1)291,998元部分，除了原告沒有實際居住上址外，另
          外二家營利事業設於該處，原告已收取租金12萬元，
          並申報租賃所得68,400元（租賃所得項下之租賃物維
          持費設算51,600元），所以上開金額應全數認列。
        (2)38,997元部分雖為信用貸款之利息，但信用貸款本身
          即是用來購屋使用，應全數認列。
參、本院之判斷：
    (一)郵電費97,788元。
      1.按設籍即屬個人實際居住處所之有利表面證據資料，基
        於稽徵經濟之考量，被告機關憑此設定原告於當年度實
        際居住上址，即非全然無據。
        【註】：費用應予分攤，屬再抗辯事實，仍應由被告機
                關負擔客觀證明責任。
      2.原告雖謂：「其設籍上址，純係為了享有選擇公職人員
        之投票權，以利在上址之業務執行，並無實際居住之事
        實」云云，並提出里長證明書及上址平面圖等反證為憑
        。
      3.惟查：
        (1)原告有無在89年間居住上址，因為現今已為94年間，
          根本無法再以實地現況做為判斷基準，而原告提出之
          上址平面圖是否與89年間之現況相同，也無從查證，
          是以此項證據方法與待證事實間之關連性無從建立。
        (2)至於原告所提、由里長出具之證明書，純屬私文書，
          雖然具有形式證明力，但實質證明力不強。
        (3)此時再佐以上址之房屋稅計算係按營業及住家稅率合
          併計算之客觀事實（此點為原告所不否認），亦可佐
          證其在89年間確有居住上址之客觀事實。
      4.是以被告機關剔除其中無法明確歸屬之郵電費半數，自
        屬合法，原告要求追認此等費用支出，自屬無據，應予
        駁回。
    (二)保全費25,200元基於與前述相同之理由（即判斷郵電費剔
      除是否合法之理由），亦可認定原處分此部分之規制性決
      定合法，原告要求追認，當屬無理由，亦應駁回之。
    (三)利息支出257,995元部分。
      1.其中因信用貸款200萬元而支付予貸款銀行之利息38,99
        7元部分，由於原告已自承在該筆信用款項與購入房屋
        間之因果關係難以明確認定（例如原告自承購屋之款項
        有其自己戶頭中之原有存款604,856元，且往後其又多
        次存入現金到自己之上開戶頭，以支應購屋款，則到底
        此部分信用貸款與支付購屋款之直接對應關係為何，原
        告也無法明確說明，被告機關予以剔除，尚無違法。
      2.購屋貸款300萬元所支付之利息支出291,998元部分，雖
        然上址同時有執業、出租與自用之事實，然而原告在申
        報租賃所得時，已申報51,600元之費用，其中應含有購
        屋利息支出在內。此筆金額如予扣除，其餘額為240,39
        8元，此時基於前後作業一致性之考量（計算其他費用
        時均依住家及營業各半之比例分配），應依住家及營業
        各半之比例計算其費用，故在執行業務項下之租金費用
        應認列120,199元，故被告機關僅能剔除210,796元，
        （120,199+51,600+38,997=210,796元），原處分實際
        剔除金額確為257,995元，自非妥適。原處分在此範圍
        內，當予違法，應准原告追加執行業務所得項下之利息
        費用支出47,199元。
肆、綜上所述，本件原處分中有關「剔除部分利息支出」之規制
    性決定，尚屬違法，訴願決定未予糾正，亦有未洽，原告訴
    請撤銷自屬有據，爰依行政訴訟法第197條之規定，確定原
    告申報此部分費用支出得剔除之金額僅為210,796元（換言
    之，即准許原告追加認列利息費用支出47,199元）。至於原
    處分中有關「剔除部分郵電費及保全費」之規制性決定，則
    無違法之處，訴願決定予以維持亦無違誤，原告訴請撤銷於
    法無據，應予駁回。
據上論結，本件原告之訴為一部有理由，一部無理由，爰依行政
訴訟法第236條、第197條、第104條、民事訴訟法79條，判決如
主文。
中　　華　　民　　國　　94　　年　 　7　　月　 19  　 日
                              第五庭  法  官  帥嘉寶
上為正本係照原本作成。
本件以訴訟事件所涉及之法律見解具有原則性者為限，始得於本
判決送達後20日內向本院提出上訴狀並表明上訴理由，如已於本
判決宣示後送達前提起上訴者，應於判決送達後20日內補具上訴
理由（均按他造人數附繕本），且經最高行政法院許可後方得上
訴。
中　　華　　民　　國　　94　　年　 　7　　月　 19  　 日
   　　  　　　　　　　    　         書記官  蘇亞珍
